最高法院刑事判決　　　　　　　　　　　　　　　八十八年度台上字第七○三三號
　　上 訴 人　台灣高等法院台南分院檢察署檢察官
　　被　　告　乙○○
　　　　　　　甲○○
　　　　　　　丙○○
右上訴人因被告等違反槍砲彈藥刀械管制條例等罪案件，不服台灣高等法院台南分院
中華民國八十八年八月二十五日第二審判決（八十八年度上訴字第一○二六號，起訴
案號：台灣台南地方法院檢察署八十七年度偵字第一○八九一、一○九九五、一二四
一○、一二五三九、二○五八六號），提起上訴，本院判決如左：
    主  文
原判決撤銷，發回台灣高等法院台南分院。
    理  由
本件原判決認定被告乙○○曾犯賭博罪，經台灣宜蘭地方法院判處有期徒刑六月，於
民國八十六年十一月執行完畢，仍不知悔改，於八十六年八、九月間，受吳志豐（另
為不起訴處分）之託，代為保管美國BERETTA 廠製口徑9mm 之手槍一支及子彈十二發
，將之藏放於台南縣下營鄉○○村○○路○段一二八巷一號家中，未經許可，無故寄
藏該等槍彈；嗣被告甲○○即乙○○之姐夫，因工資問題而與羅忠發發生糾紛，而於
八十七年七月間遭羅忠發帶同不詳姓名者多人毆打成傷，甲○○乃將上情告知乙○○
，乙○○則暗自攜帶前揭槍彈，並找來被告丙○○，二人共同基於傷害犯意之聯絡，
於同年九月六日十七時三十分許，同往清心租車行租得車號Ｎ六－○○五一號自用小
客車一部，由丙○○駕駛上開車輛載乙○○至羅忠發台南縣大內鄉石湖村石子瀨二七
一號住所，到達其住處附近後，乙○○交給丙○○無線電通話器一具，並囑丙○○在
車上等候接應，於其呼叫時，即將車調頭至路口待其上車，乙○○下車進入羅宅後，
問明羅忠發身分後，即以槍抵住羅忠發腰部，命羅忠發偕同至巷口，並以無線電通話
器告知丙○○稱：「我出來了」，此時，羅忠發恐遭押走，欲趁機逃跑，方跑數步，
乙○○便朝羅忠發腳部射擊，羅忠發應聲倒地，乙○○復朝羅某下身射擊，總共連開
八槍後，乙○○迅即乘丙○○所駕駛之上開車輛逃逸，羅忠發則受有雙側股骨開放性
骨折、左股靜脈撕裂傷、左陰囊撕裂傷、右坐骨神經撕裂之傷害。嗣乙○○於同年月
十四日二十二時三十分許，因非法持有上開槍械，在台北縣板橋市板橋火車站前為警
查獲，並扣得上開手槍一支，子彈四發（含彈匣一個）等情，因而撤銷第一審關於乙
○○部分之判決，改判分別論處乙○○未經許可寄藏手槍及共同傷害人之身體罪刑，
並維持第一審對於甲○○無罪，丙○○共同傷害身體罪刑之判決，駁回檢察官此部分
在第二審之上訴，固非無見。
惟查本件乙○○舉槍朝羅忠發腳部射擊，羅忠發應聲倒地後，復朝羅忠發下身射擊共
八槍，致羅忠發受有雙側股骨開放性骨折、右股靜脈撕裂傷、左陰囊撕裂傷、右坐骨
神經撕裂傷之傷害，為原判決所認定之事實，其射擊羅忠發之下身縱認無致人於死之
犯意，但其射擊羅志發下身八槍，不僅傷及腿股骨及坐骨神經，並傷及左陰囊，則乙
○○有無重傷害之直接故意或間接故意，不無疑問，原判決並未詳加辨明，遽行論斷
，自非適法。又公訴意旨認乙○○、甲○○、丙○○共同涉犯刑法第二百七十七條第
一項傷害罪部分，查係告訴乃論之罪，以合法告訴為訴追條件，雖原判決事實記載已
據羅忠發訴請台灣台南地方法院檢察署檢察官偵查，但理由內並未說明羅忠發究竟何
時提出合法告訴所依憑之證據及理由，苟未經合法告訴，即應為不受理之程序判決，
不能為有罪或無罪之實體判決。原判決難謂無判決理由未備之違法。另公訴意旨對於
乙○○部分，除認與甲○○、丙○○共犯槍砲彈藥刀械管制條例第七條第四項、第十
二條第四項之持有手槍罪及持有子彈罪，刑法第二百七十七條第一項之傷害罪嫌，並
認所犯持有手槍罪與持有子彈罪係一行為觸犯數罪名屬想像競合犯，請從一重處斷，
與傷害罪間有方法結果之牽連關係，應從一重處斷外，另認乙○○於八十六年八、九
月間即持有前開手槍子彈，又涉有槍砲彈藥刀械管制條例第七條第四項、第十二條第
四項之持有槍彈罪（為想像競合），與前開之罪，犯意各別，罪名不同應分論併罰云
云，與原判決認定之事實及論罪並不相同，究竟是單純一罪性質或係實質上一罪性質
，或係數罪，原判決對此部分未加論列，亦嫌疏漏。以上諸端或為上訴意旨所指摘，
或為本院得依職權調查之事項，應認原判決有撤銷發回更審之原因。又檢察官雖以被
告等共同傷害羅忠發部分係犯傷害罪提起公訴，但經第一審判決後，檢察官對此部分
之判決，認係犯殺人未遂罪非傷害罪提起上訴，故對此部分，仍得上訴於本院，併此
明。
據上論結，應依刑事訴訟法第三百九十七條、第四百零一條，判決如主文。
中      華      民      國    八十八    年     十二     月      九      日
                              最高法院刑事第十一庭
                                  審判長法官  莊  登  照
                                        法官  洪  明  輝
                                        法官  蔡  清  遊
                                        法官  黃  一  鑫
                                        法官  林  秀  夫
      右正本證明與原本無異
                                              書  記  官
中      華      民      國    八十八    年     十二     月     十六     日
